臺灣高雄地方法院民事裁定　　　　　　　94年度財管字第77號
聲　請　人　台新國際商業銀行股份有限公司
法定代理人　戊○○
上聲請人聲請選任被繼承人乙○○之遺產管理人事件，本院裁定
如下：
  主  文
選任游淑惠律師（身分證統一編號：Ｚ000000000號）為被繼承人
乙○○（男性，民國○○年○○月○○日生，民國93年9 月22日死亡，
身分證統一編號：Ｚ000000000號，生前戶籍地：高雄市○○區○
○路58號十樓之9）之遺產管理人。
程序費用新臺幣壹仟元由被繼承人乙○○之遺產負擔。
  理  由
一、本件聲請意旨略以：被繼承人乙○○（男性，民國○○年○○月
    ○○日生，93年9 月22日死亡，身分證統一編號：Ｚ000000000
     號 ，生前戶籍地：高雄市○○區○○路58號十樓之9）生
    前向聲請人借貸新台幣25萬元，尚未清償。茲因被繼承人之
    法定繼承人全體均已拋棄繼承，亦未依民法第1177條規定選
    定遺產管理人，致聲請人無法對其遺產進行追索受償，有選
    任遺產管理人必要，爰依法聲請選任被繼承人乙○○之遺產
    管理人等語。
二、按繼承開始時，繼承人之有無不明者，由親屬會議於1 個月
    內選定遺產管理人，並將繼承開始及選定遺產管理人之事由
    ，向法院報明；無親屬會議或親屬會議未於前條所定期限內
    選定遺產管理人者，利害關係人或檢察官，得聲請法院選任
    遺產管理人，並由法院依前項規定為公示催告。民法第1177
    條及第1178條第2 項分別定有明文；又先順序繼承人均拋棄
    其繼承權時，由次順序之繼承人繼承，其次順序繼承人有無
    不明或第四順序之繼承人均拋棄其繼承權者，準用上開關於
    無人承認繼承之規定，亦為同法第1176條第6 項所明定。
三、經查，聲請人上開主張，業據其提出與所述相符之本院93年
    度繼字第1625、1875號被繼承人乙○○之繼承人拋棄繼承准
    予備查通知函及債權證明文件為證，並經本院依職權調閱上
    開拋棄繼承卷宗查明被繼承人乙○○之全體繼承人確實均已
    拋棄繼承准許備查在案，並確認本院前無受理聲請選任被繼
    承人乙○○之遺產管理人事件繫屬資料，足資確認為真實無
    訛。是以被繼承人乙○○之全體繼承人既均已拋棄繼承，且
    其親屬會議亦未於法定期限內選定遺產管理人，依上開規定
    ，聲請人聲請選任被繼承人乙○○之遺產管理人，洵屬依法
    有據。
四、次按選任遺產管理人，法院有裁量權，應依職權選任適當之
    人為遺產管理人，如經選任確定，即有擔任遺產管理人之義
    務，而選任遺產管理人須考慮其適切性，應以熟悉相關法律
    程序，且對遺產遺債情況瞭解較深，並對遺產之管理亦能為
    公平處理者為優先選任。雖民法第1185條規定，無繼承人承
    認繼承時，其遺產於清償債權，並交付遺贈物後，如有賸餘
    ，歸屬國庫，然無論有無賸餘，財政部國有財產局並不因此
    當然應為無人承認之繼承之遺產管理人，蓋國有財產局為公
    產管理機關，綜理國有財產業務，國有財產係全體國民所有
    ，自應維護全體國民財產之權益，惟於辦理被繼承人遺產管
    理事務期間，須由國庫墊付各項費用，形同以國民全體之財
    產填補該費用，是若非確無適當之人為遺產管理人，遽然由
    國有財產局擔任遺產管理人，則不僅國庫將遭受損害，亦有
    違社會公平正義原則，故不宜一概選任國有財產局為遺產管
    理人。至繼承人與被繼承人關係密切，對被繼承人財產狀況
    亦可能較為清楚，且繼承人既已拋棄繼承，要不致有利害偏
    頗之虞，故在繼承人拋棄繼承，致繼承人有無不明，選任遺
    產管理人時，茍無其他不適任因素，固宜就與被繼承人關係
    親近，且有處理事理能力之成年人間選任之，始符公平，惟
    擔任遺產管理人須熟悉相關法律程序，否則尚有稅捐相關法
    令之罰責，實非一般親屬或其中受有高等教育之知識份子卻
    不具遺產管理相關知識之人必然可得勝任，且如強令無管理
    意願之被繼承人親屬擔任遺產管理人，不僅陷該任遺產管理
    之人稍有不慎即涉罰責，並徒惹民怨。
五、據上說明，本院審酌：
（一）被繼承人乙○○之外祖母、母親及胞妹等尚存親屬，均已
      依法拋棄繼承，其中被繼承人之祖母甲○○○現年已將近
      90歲高齡，洵非遺產管理人之適任人選甚明；另被繼承人
      之母親丙○○○及胞妹丁○○二人，雖均為被繼承人關係
      親近親屬，然仍應以其等具備遺產管理人之能力及相當意
      願，始宜選任之，前已敘明，本院為明瞭此兩名親屬是否
      具備擔任遺產管理人之能力及意願如何，曾發文調查徵詢
      ，業經上開二人均具狀表明其等均不明瞭被繼承人遺產遺
      債情形，且亦無意願擔任遺產管理人之情，有相關函覆書
      狀1 份在卷供參，茲參酌此意見，並以上開親屬均居住其
      他縣市，與被繼承人所遺不動產所在地（高雄市），就地
      緣關係而言，亦有不便利管理事由，故認不宜逕予選任之
      。
（二）本院有鑑於具備律師身分之人，不但具有法律規定之相關
      專業知識，行止亦受律師法之規範，倘無其他不適任原因
      ，當為適任人選。而游淑惠律師（身分證統一編號：Ｚ000
       000000 號）係向高雄律師公會登記願意擔任遺產管理人
      之人員，此有該公會登錄律師願意擔任遺產管理人名單1
      份在卷足稽，茲以游淑惠律師為國內大學法律研究所畢業
      ，並通過律師高考及格，現於高雄、屏東及台北等地職業
      ，其專長為民、刑事案件及不動產事件，核其學識及專業
      經驗，應能勝任遺產管理人職務，誠為妥適人選。從而選
      任游淑惠律師擔任本件被繼承人乙○○之遺產管理人，負
      責處理有關被繼承人之遺產遺債事宜。
六、末按依法應由關係人（包括聲請人、相對人及其他利害關係
    人）負擔費用者，法院裁定命關係人負擔時，應一併確定其
    數額，非訟事件法第24條第1 項所明定。又核本件聲請，應
    徵之程序費用為新臺幣1,000 元，依現行非訟事件法第157
    條規定，應由被繼承人遺產負擔，爰依上開規定併予確定如
    主文第2 項所示，附此敘明。
七、依非訟事件法第157條、第24條第1項，裁定如主文。
中　　華　　民　　國　　94　　年　　12　　月　　30　　日
                  家事法庭法　官　陳淑卿
上為正本係照原本作成。
如對本裁定抗告須於裁定送達後10日內向本院提出抗告狀。
中　　華　　民　　國　　94　　年　　12　　月　　30　　日
                          書記官　王少玲
